# 请教：原《企业会计制度》下的股权投资准备转增资本问题！

提问人：釜山 时间：2010-12-06 16:02:11
《企业会计制度》对于资本公积——股权投资准备，是有明确的不允许转增资本规定。如果在IPO申报期内，公司执行了新准则，那原资本公积转增资本的部分，是否可以理解为已经补足资本？执行新准则前资本公积——股权投资准备转增资本金额是否构成IPO实质性障碍？ 一、理解《企业会计制度》，资本公积——股权投资准备的形成如下： （一）初始投资 （ 1 ）以非货币性资产投资，资产账面价值与投资作价差异，形成股权投资准备； （ 2 ）受让股权，支付的价款小于按照持股比例计算的被投资企业的净资产。
（二）后续计量（对投资采用权益法核算） （ 1 ）因被投资单位增资扩股而增加所有者权益时； （ 2 ）因被投资单位接受捐赠资产（包括现金资产和非现金资产）时； （ 3 ）因被投资单位接受外币资本投资而产生外币资本折算差额时； （ 4 ）因被投资单位专用拨款转入其资本公积时 二、新准则的有关规定 2007 年 4 月 30 日，财政部《企业会计准则实施问题专家工作组意见》： 问：企业按原制度核算的资本公积执行新准则后应当如何处理？ 　　答：企业按照原制度核算的资本公积，执行新准则后应当分别下列情况进行处理：　　（一）原资本公积中的资本溢价或股本溢价，执行新准则后仍应作为资本公积（资本溢价或股本溢价）进行核算。
（二）原资本公积中因被投资单位除净损益外其他所有者权益项目的变动产生的股权投资准备，执行新准则后应当转入新准则下按照权益法核算的长期股权投资产生的资本公积（其他资本公积）。　　（三）原资本公积中除上述以外的项目，包括债务重组收益、接受捐赠的非现金资产、关联交易差价、按照权益法核算的长期股权投资因初始投资成本小于应享有被投资单位账面净资产的份额计入资本公积的金额等，执行新准则后应在资本公积（其他资本公积）中单设“原制度资本公积转入”进行核算，该部分金额在执行新准则后，可用于增资、冲减同一控制下企业合并产生的合并差额等。

回答人：chenyiwei
虽然《专家工作组意见》提到原制度下形成的“资本公积——股权投资准备”在新准则下转入“资本公积——其他资本公积——原制度资本公积转入”后可以用于转增资本，但是：（ 1 ）专家工作组意见并非法律法规或规范性文件；（ 2 ）从原理上说，这类资本公积属于其他综合收益性质，尚未转入损益而实现，因此比照新准则下由其他综合收益形成的资本公积不得转增资本的规定，不应用于转增资本。
另外，个人理解，即使是股本溢价等依法可转增资本的资本公积，也不能作为补足出资，因为出资不足往往是最初股东没有交付用于出资的资产，即应当从外部流入企业的经济利益没有流入。而通过股东权益内部结转的方式转增资本并没有解决当初“应当流入企业的经济资源没有流入”的问题。

提问人：tangxijia000 时间：2012-08-22 17:07:53
回复 chenyiwei 的帖子
陈老师您好，
企业以原不符合规定（没有实现前）的资本公积转增资本，如果当时确认资本公积时的价值是公允的（比如因兼并评估入账形成的评估增值准备），即没有虚增净资产，而后新准则实施划入“旧制度转入”并可以转增资本，那么是否不存在“应当流入企业的经济资源没有流入”的情况呢?是否可以认定为只是原转增资本存在瑕疵，而新准则实施后形成一种自然弥补呢？

回答人：chenyiwei
哪些资本公积可转增资本，既是财务会计问题，也是法律问题。因此不能完全依据会计准则的改变作为依据。你说的情况，应把原先虚增的实收资本转回资本公积，到这笔资本公积实现并转入损益后，按留存收益转增资本处理。

提问人：zxz8516 时间：2015-06-27 11:23:36
因此比照新准则下由其他综合收益形成的资本公积不得转增资本的规定，不应用于转增资本。
请问陈版：有没有哪个文件明文规定？？谢谢

回答人：chenyiwei
请参考《企业会计准则——应用指南》之附录《会计科目和主要账务处理》中对转增资本的账务处理规定。